【裁判字號】    99,重訴,755
【裁判日期】    991130
【裁判案由】    拆屋還地
【裁判全文】
臺灣臺北地方法院民事判決             99年度重訴字第755號
原      告  楊耿壽
            楊耿全
共      同
訴訟代理人  林慶苗律師
複  代理人  洪聖濠律師
被      告  廖中和
            廖恒毅
            陳鴻生
上列當事人間請求拆屋還地事件，本院於民國99年11月9日言詞
辯論終結，判決如下：
    主      文
被告廖中和應將坐落於臺北市○○區○○段二小段第三二七之四
地號土地上、如附圖所示甲部分面積三十六平方公尺之建物拆除
，並將該部分土地返還予原告楊耿壽。
被告陳鴻生應將坐落於臺北市○○區○○段二小段第三二七之五
地號土地上、如附圖所示乙部分面積三十四平方公尺之建物拆除
，並將該部分土地返還予原告楊耿全。
被告廖中和應給付原告楊耿壽新臺幣壹拾伍萬零柒佰捌拾捌元，
及自民國九十九年七月十日起至清償日止，按年息百分之五計算
之利息。
被告廖中和應自民國九十九年六月一日起至返還第一項土地之日
止，按月給付原告楊耿壽新臺幣貳仟陸佰肆拾元。
被告陳鴻生應給付原告楊耿全新臺幣貳拾貳萬柒仟捌佰伍拾柒元
，及自民國九十九年六月二十六日起至清償日止，按年息百分之
五計算之利息。
被告陳鴻生應自民國九十九年六月一日起至返還第二項土地之日
止，按月給付原告楊耿全新臺幣仟玖佰捌拾玖元。
原告其餘之訴駁回。
訴訟費用由被告廖中和、陳鴻生各負擔百分之四十五，餘由原告
負擔。
本判決第一項，於原告以新臺幣壹佰壹拾伍萬元為被告廖中和供
擔保後，得假執行。但被告廖中和以新臺幣佰肆拾萬元為原
告預供擔保，得免為假執行。
本判決第二項，於原告以新臺幣壹佰零捌萬元為被告陳鴻生供擔
保後，得假執行。但被告陳鴻生以新臺幣佰貳拾肆萬元為原告
預供擔保，得免為假執行。
本判決第三項及第四項，於原告以新臺幣捌萬貳仟元為被告廖中
和供擔保後，得假執行。但被告廖中和以新臺幣貳拾肆萬陸仟元
為原告預供擔保，得免為假執行。
本判決第五項及第六項，於原告以新臺幣壹拾貳萬肆仟元為被告
陳鴻生供擔保後，得假執行。但被告陳鴻生以新臺幣拾柒萬貳
仟元為原告預供擔保，得免為假執行。
原告其餘假執行之聲請駁回。
    事實及理由
壹、程序方面：
  (一)按訴狀送達後，原告不得將原訴變更或追加他訴，但擴張或
    減縮應受判決事項之聲明者，不在此限，民事訴訟法第255
    條第1項第3款定有明文。查原告起訴時關於按月給付相當於
    租金不當得利部分，聲明請求：被告廖中和、廖恆毅應自民
    國99年6月1日起至返還土地之日止，按月給付原告楊耿壽相
    當租金之利益新臺幣（下同）5,280元及自起訴狀繕本送達
    之翌日起至清償之日止按年息5%計算利息；被告陳鴻生應自
    99年6月1日起至返還土地之日止，按月給付原告楊耿全相當
    租金之利益4,987元及自起訴狀繕本送達之翌日起至清償之
    日止按年息5%計算利息；嗣將其聲明變更為：被告廖中和、
    廖恆毅應自99年6月1日起至返還土地之日止，按月給付原告
    楊耿壽相當租金之利益5,280元；被告陳鴻生應自99年6月1
    日起至返還土地之日止，按月給付原告楊耿全相當租金之利
    益4,987元。核其性質係屬減縮應受判決事項之聲明，按諸
    上揭規定，應予准許。
  (二)本件被告經合法通知，連續2次以上均未於言詞辯論期日到
    場，核無民事訴訟法第386條所列各款情形，爰依職權由原
    告一造辯論而為判決。
貳、實體方面：
一、原告起訴主張：
  (一)坐落臺北市○○區○○段二小段第327之4地號土地（下稱系
    爭327之4土地）為原告楊耿壽所有，門牌號碼臺北市○○區
    ○○路145巷15弄66號1樓房屋（下稱系爭66號房屋）屬被告
    廖中和所有，同址2樓房屋（下稱系爭66號2樓房屋）則屬被
    告廖恆毅所有，詎被告廖中和、廖恆毅竟擅自在其所有前述
    房屋後方增建違章建物，無權占用原告楊耿壽所有如附圖所
    示系爭327之4土地甲部分面積36平方公尺，已侵害原告楊耿
    壽之土地所有權。又坐落臺北市○○區○○段二小段第327
    之5地號土地（下稱系爭327之5土地）為原告楊耿全所有，
    門牌號碼臺北市○○區○○路145巷15弄68號房屋（下稱系
    爭68號房屋）屬被告陳鴻生所有，詎被告陳鴻生竟擅自在其
    所有前開房屋後方增建違章建物，無權占用原告楊耿全所有
    如附圖所示系爭327之5土地乙部分面積34平方公尺，已侵害
    原告楊耿全之土地所有權。再者，被告無權占有使用原告所
    有之土地，顯獲有相當於租金之利益，被告廖中和、廖恆毅
    自94年6月1日起至99年5月31日止共5年合計為301,575元，
    被告陳鴻生自94年6月1日起至99年5月31日止共5年合計為28
    4,821元。是就系爭327之4土地部分，原告楊耿壽自得一併
    請求被告廖中和、廖恆毅返還5年之不當得利共301,575元予
    原告楊耿壽，並自99年6月1日起至返還系爭327之4土地之日
    止按月給付原告楊耿壽5,280元，及就系爭327之5土地部分
    ，原告楊耿全得請求被告陳鴻生返還5年之不當得利共284,8
    21元予原告楊耿全，並自99年6月1日起至返還系爭土地之日
    止按月給付原告楊耿全4,987元。
  (二)原告之父「楊海長」從未同意將系爭2筆土地交付被告違章
    建屋使用，此外被告並未舉證證明原告之父「楊海長」有何
    舉動或其他情事，足以間接推知其與被告間有默示同意之使
    用借貸關係。若原告之父「楊海長」僅係未表示反對或提出
    異議，應屬單純之沉默，無法逕謂為默示之意思表示。又被
    告以鐵皮加蓋之違章建築，係屬老舊且雜亂不堪，殘餘使用
    價值已剩無幾，無保護該違章建物使用權之必要，原告已與
    建商簽約合建，亟待拆除前述違建物，改建現代化建物，可
    美化市容，使用價值顯然較高，因此，原告行使權利即與誠
    信原則無違，並無濫用權利之情事。
  (三)被告廖中和、廖恆毅不當得利之計算：
    計算式：公告地價×年利率×面積＝相當於租金之不當利益
  94年6月1日起至94年12月31日止：32,700×5%×36×7/12＝
    34,335
  95年：32,700×5%×36＝58,860
  96年：33,700×5%×36＝60,660
  97年：33,700×5%×36＝60,660
  98年：33,700×5%×36＝60,660
  99年1月1日起至99年5月31日止：35,200×5%×36×5/12＝2
    6,400
  總計為34,335元＋58,860元＋60,660＋60,660元＋60,660元
    ＋26,400＝301,575元
  99年6月1日起每月租金：35,200×5%×36×1/12＝5,280元
  (四)被告陳鴻生不當得利之計算：
  94年6月1日起至94年12月31日止：32,700×5%×34×7/12＝
    32,428
  95年：32,700×5%×34＝55,590
  96年：33,700×5%×34＝57,290
  97年：33,700×5%×34＝57,290
  98年：33,700×5%×34＝57,290
  99年1月1日起至99年5月31日止：35,200×5%×34×5/12＝2
    4,933
  總計為32,428元＋55,590元＋57,290＋57,290元＋57,290元
    ＋24,933＝284,821元
  99年6月1日起每月租金：35,200×5%×34×1/12＝4,987元
  (五)爰依民法第767條、第179條規定，聲明請求：
  1.被告廖中和、廖恆毅應將坐落系爭327之4土地上、如附圖所
    示面積36平方公尺之建物拆除，並將該部分土地返還予原告
    楊耿壽。
  2.被告陳鴻生應將坐落於系爭327之5土地上、如附圖所示面積
    34平方公尺之建物拆除，並將該部分土地返還予原告楊耿全
    。
  3.被告廖中和、廖恆毅應給付原告楊耿壽301,575元及自起訴
    狀繕本送達之翌日起至清償之日止按年息5%計算利息。
  4.被告陳鴻生應給付原告楊耿全284,821元及自起訴狀繕本送
    達之翌日起至清償之日止按年息5%計算利息。
  5.被告廖中和、廖恆毅應自99年6月1日起至返還土地之日止按
    月給付原告楊耿壽5,280元。
  6.被告陳鴻生應自99年6月1日起至返還土地之日止按月給付原
    告楊耿全4,987元。
  7.願供擔保請准宣告假執行。
二、被告廖中和、陳鴻生未於言詞辯論期日到場，惟提出書狀表
    示：
  (一)原告之父親「楊海長」前欲出售土地予被告廖中和，被告廖
    中和則選擇系爭2筆土地予以買受，其中1筆給與岳母，岳母
    則過戶與其子陳鴻生，另1筆則留供自己使用。未幾即62年
    間，被告廖中和一人即在系爭2筆土地上興建一層建物，直
    到本件起訴時為止，迄今已達30餘年，楊海長從未表示反對
    或提出異議，雙方甚至互有往來，楊海長與被告廖中和間早
    有默示同意之使用借貸關係，而原告亦明知此情，否則原告
    何以隔30年之久待土地所有權人易主後始提起本件訴訟。
  (二)系爭增建物確實經原土地所有權人同意使用系爭2筆土地而
    興建，該等使用借貸關係亦為原告所明知，參照最高法院95
    年度第16次民事庭會議決議，原告自不得再對被告行使物上
    請求權，否則即有違誠信原則。從而，原告向被告請求相當
    於租金之不當得利亦無理由。
  (三)被告廖恒毅與系爭增建物無關，原告對其請求拆屋還地及不
    當得利，顯有誤會。
  (四)答辯聲明：原告之訴及假執行之聲請均駁回；如受不利判決
    ，願供擔保請准宣告免為假執行。
三、兩造不爭執事實
  (一)原告楊耿壽因分割繼承而為系爭327之4土地之登記所有權人
    ，原告楊耿全因分割繼承而為系爭327之5土地之登記所有權
    人，此有土地登記謄本可證（見本院卷第40、41頁）。
  (二)系爭66號房屋屬被告廖中和所有，系爭66號2樓房屋為被告
    廖恒毅所有，系爭68號房屋為被告陳鴻生所有。有建物登記
    謄本可參（見本院卷第10、11、13頁）。
  (三)系爭327之4土地如附圖所示甲部分面積36平方公尺上遭興建
    增建物，與系爭66號房屋相通，又系爭327之5土地如附圖所
    示甲部分面積34平方公尺上遭興建增建物一層，與系爭68號
    房屋相通之事實，此業經本院依原告聲請履勘現場並囑託臺
    北市建成地政事務所派員會同測量前開增建物位置、面積，
    製有勘驗筆錄（見本院卷第62至64頁）、及臺北市建成地政
    事務所土地複丈成果圖即本判決附圖（見本院卷第78、79頁
    ）、前開增建物照片（見本院卷第14至16、72至75頁）在卷
    可憑。
四、原告主張被告廖中和、廖恒毅無權占有系爭327之4土地，被
    告陳鴻生無權占有系爭327之5土地，請求被告拆屋還地及返
    還相當於租金之不當得利，被告則以前詞置辯，茲分述如下
    ：
  (一)按所有人對於無權占有或侵奪其所有物者，得請求返還之，
    對於妨害其所有權者，得請求除去之，有妨害其所有權之虞
    者，得請求防止之，民法第767條定有明文。次按依本法所
    為之登記，有絕對效力，土地法第43條定有明文。又以無權
    占有為原因，請求返還土地者，占有人對土地所有權存在之
    事實無爭執，而僅以非無權占有為抗辯者，土地所有權人對
    其土地被無權占有之事實無舉證責任，占有人自應就其取得
    占有係有正當權源之事實證明之（最高法院85年度台上字第
    1120號判決要旨參照）。再按，沈默與默示意思表示不同，
    沈默係單純之不作為，並非間接意思表示，除法律或契約另
    有規定外，原則上不生法律效果，默示意思表示則係以言語
    文字以外之其他方法，間接使人推知其意思，原則上與明示
    之意思表示有同一之效力，亦即而單純之沈默，與默示同意
    之意思表示不同，對無權占有人之使用未加異議，僅單純沈
    默而未為制止者，不生任何法律效果，亦非默許同意繼續使
    用（最高法院86年度台上字第3609號及83年度台上字第237
    號判決要旨參照）。
  (二)被告就系爭土地無合法之占有權源
    查原告楊耿壽為系爭327之4土地之登記所有權人，原告楊耿
    全為系爭327之5土地之登記所有權人，詳如前述，依據土地
    法第43條規定，原告分別登記為系爭2筆土地之所有權人，
    該所有權登記有絕對之效力，被告廖中和抗辯其曾向原告之
    父楊海長買受系爭2筆土地之事實，為原告所否認，自應由
    被告就其抗辯基於買賣契約而有權占有之事實負舉證之責任
    ，然被告並未舉證以實其說，其上開所辯，自難採信。又被
    告辯稱被告廖中和於62年間即在系爭2筆土地上興建一層建
    物，迄今已達30餘年，系爭2筆土地之原所有權人楊海長從
    未表示反對或提出異議，雙方甚至互有往來，楊海長與被告
    廖中和間早有默示同意之使用借貸關係，而原告亦明知此情
    ，行使物上請求權有違誠信原則云云，惟揆諸前揭最高法院
    裁判意旨，對無權占有人之使用未加異議，僅單純沈默而未
    為制止者，不生任何法律效果，亦非默許同意繼續使用，因
    此，縱使系爭2筆土地之原所有權人對於被告興建前開增建
    物，未表示反對或提出異議，亦難因此單純之沈默，而認為
    該原所有權人有默示同意之使用借貸關係存在，且被告亦未
    舉出該原所有權人有何言語文字以外之其他具體舉動，足以
    間接使人推知其有默示同意被告興建前開增建物之意思，亦
    未舉證證明前述事實，被告上開所辯有默示同意云云，亦難
    採信。再者，前開增建物係在系爭66號房屋及系爭68號房屋
    後面以鐵皮屋頂加蓋增建物使用，有現場照片可佐（見本院
    卷第14至16），被告亦自承自62年間興建迄今，已逾30年以
    上，因此，原告主張該等以鐵皮加蓋之增建物老舊不堪，剩
    餘價值無幾乙情，尚堪採信，故原告基於所有權人地位，請
    求被告拆除系爭增建物，返還無權占有之系爭2筆土地，係
    屬正當權利之行使，難認與誠信原則有違。
  (三)系爭327之4土地如附圖所示甲部分面積36平方公尺之增建物
    為被告廖中和所興建
    被告廖中和自承系爭327之4土地如附圖所示甲部分面積36平
    方公尺之增建物為其所興建，且現由其占有作為倉庫使用，
    與被告廖恒毅無關，又被告廖中和與被告廖恒毅是父子關係
    ，有戶籍謄本可考（見本院卷第38、39頁），而該增建物現
    亦由被告廖中和使用，原告復未能舉證證明被告廖恒毅有興
    建或占有使用該增建物，因此，被告辯稱該增建物是由被告
    廖中和所興建及占有使用，與被告廖恒毅無關之情，堪予採
    信。因此，被告廖中和既無法證明其有占有系爭327之4土地
    之正當權源，則原告楊耿壽請求被告廖中和拆除該增建物並
    返還該部分之土地，自屬有據，另關於被告廖恒毅部分則無
    理由。
  (四)系爭327之5土地如附圖所示乙部分面積34平方公尺之增建物
    為被告陳鴻生所興建
    被告廖中和於本院勘驗現場時，陳稱系爭327之5土地如附圖
    所示乙部分面積34平方公尺之增建物為被告陳鴻生所興建，
    並出租予訴外人葉先生，作為食品加工廠使用等情（見本院
    卷第63頁），且該增建物是位於系爭68號房屋之後方，並與
    該房屋相通，有本院勘驗筆錄及現場照片可考（見本院卷第
    63、73、74頁），顯見該增建物係供系爭68號房屋之所有權
    人所使用，因此，堪認該增建物確屬被告陳鴻生所興建且為
    其所占有使用，雖被告廖中和前曾陳稱該增建物亦是伊所興
    建，然該增建物是與系爭68號房屋相通，無使用上之獨立性
    ，並非獨立之建物，應認是系爭68號房屋之附屬建物，故縱
    使是被告廖中和所建，亦有將該增建物之事實上處分權贈與
    被告陳鴻生之意思，亦即該增建物之處分權係屬被告陳鴻生
    所有。而被告陳鴻生既無法證明其有占有系爭327之5土地之
    正當權源，則原告楊耿全請求被告陳鴻生拆除該增建物並返
    還該部分之土地，亦屬有據。
  (五)原告請求返還不當得利部分：
  1.按無法律上之原因而受利益，致他人受損害者，應返還其利
    益，依其利益之性質不能返還者，應償還其價額，民法第17
    9條、第181條但書分別定有明文，而無權占有他人土地，可
    能獲得相當於租金之利益為社會通常之觀念（最高法院61年
    台上字第1695號判例參照）。且按利息、紅利、租金、贍養
    費、退職金及其他1年或不及1年之定期給付債權，其各期給
    付請求權，因5年間不行使而消滅，民法第126條定有明文。
    查被告廖中和、陳鴻生分別占有系爭327之4土地如附圖所示
    甲部分面積36平方公尺、系爭327之5土地如附圖所示乙部分
    面積34平方公尺，既無合法正當權源，即非善意占有人，被
    告廖中和、陳鴻生因此受有使用系爭各該土地之利益，分別
    致原告楊耿壽、楊耿全受有損害，該等利益依性質不能返還
    ，原告楊耿壽、楊耿全自得分別請求被告廖中和、陳鴻生償
    還相當於租金之價額。又城市地方房屋之租金，以不超過土
    地及其建築物申報總價年息10%為限，且此項規定，於租用
    基地建築房屋者準用之，土地法第97條第1項、第105條分別
    定有明文，所謂土地之總價額，係指法定地價而言，土地所
    有權人依土地法所申報之地價為法定地價。另基地租金之數
    額，除以基地申報地價為基礎外，尚須斟酌基地之位置，工
    商業繁榮之程度，承租人利用基地之經濟價值及所受利益等
    項，並與鄰地租金相比較，以為決定（最高法院68年台上字
    第3071號判例參照）。經查：系爭2筆土地屬於城市地方，
    有土地法等前開規定之適用，而系爭2筆土地相比鄰，均鄰
    近臺北市果菜市場，前臨約4米道路，步行約5分鐘可至青年
    公園，步行約7分鐘可至萬大國小等，交通及生活機能均稱
    便利等情，業據原告陳明在卷，並有本院勘驗筆錄（見本院
    卷第62頁）、現場照片（見本院卷第14至16頁）等附卷可憑
    ，本院審酌系爭2筆土地之坐落位置、繁榮程度、經濟用途
    等因素，認以系爭2筆土地之申報地價5%計算相當於租金之
    不當得利，尚屬適當，原告請求以系爭2筆土地之公告地價5
    %計算相當於租金之不當得利，尚屬無據。另被告廖恒毅並
    無占有使用系爭327至4地號土地，已詳如前所述，故被告楊
    耿壽請求被告廖恒毅給付94年6月1日至99年5月31日之不當
    得利共150,788元（301,575÷2＝150,787.5，元以下四捨五
    入），以及請求被告廖恒毅自99年6月1日起至返還系爭327
    之4土地之日止，按月給付不當得利2,640元（5,280÷2＝2,
    640），洵屬無據，不應准許。
  2.另按「給付無確定期限者，債務人於債權人得請求給付時，
    經其催告而未為給付，自受催告時起，負遲延責任。其經債
    權人起訴而送達訴狀，或依督促程序送達支付命令，或為其
    他相類之行為者，與催告有同一之效力」；「應付利息之債
    務，其利率未經約定，亦無法律可據者，週年利率為百分之
    五」，民法第229條第2項、第203條分別定有明文。經查，
    系爭2筆土地於99年度之申報地價均為每平方公尺28,160元
    ，96年度至98年度之申報地價均為每平方公尺26,960元，有
    系爭2筆土地之土地登記謄本4份可稽（見本院卷第40、41、
    9、12），94年度及95年度之申報地價均為每平方公尺26,16
    0元（即公告地價之八成，32,700×0.8＝26,160），亦有系
    爭2筆土地之公告地價及公告現值查詢資料可憑（見本院卷
    第17、18頁），而被告廖中和、陳鴻生分別無權占有系爭32
    7之4土地36平方公尺、系爭327之5土地34平方公尺，已如前
    述，又原告之起訴狀繕本送達被告廖中和、陳鴻生之日分別
    為99年7月9日、99年6月25日，此有送達證書附卷可稽，而
    原告楊耿壽得請求被告廖中和自94年6月1日起之不當得利，
    及原告楊耿全得請求被告陳鴻生自94年6月1日起之不當得利
    ，均分別如附表之計算式所載，因此，原告楊耿壽請求被告
    廖中和給付94年6月1日至99年5月31日之不當得利共150,788
    元（301,575÷2＝150,787.5，元以下四捨五入），以及請
    求被告廖中和自99年6月1日起至返還系爭327之4土地之日止
    ，按月給付不當得利2,640元（5,280÷2＝2,640），尚未逾
    附表所載依系爭327之4土地申報地價5%計算之不當得利，故
    原告楊耿壽此部分請求，為有理由，應予准許；又如附表計
    算式所示，原告楊耿全請求被告陳鴻生給付94年6月1日至99
    年5月31日之不當得利共227,857元，以及請求被告陳鴻生自
    99年6月1日起至返還系爭327之5土地之日止，按月給付不當
    得利3,989元，洵屬有據，應予准許，逾此部分之請求，為
    無理由，不應准許。
五、綜上所述，原告依民法第767條規定，原告楊耿壽請求被告
    廖中和將坐落於系爭327之4地號土地上、如附圖所示甲部分
    面積36平方公尺之建物拆除，並將該部分土地返還予原告楊
    耿壽，以及原告楊耿全請求被告陳鴻生應將坐落於系爭327
    之5地號土地上、如附圖所示乙部分面積34平方公尺之建物
    拆除，並將該部分土地返還予原告楊耿全；以及依據不當得
    利之法律關係，原告楊耿壽請求被告廖中和給付150,788元
    及自起訴狀繕本送達之翌日即99年7月10日起至清償日止，
    按年息5%計算之利息，與自99年6月1日起至返還系爭327之4
    土地之日止，按月給付2,640元，以及原告楊耿全請求被告
    陳鴻生給付227,857元，及自起訴狀繕本送達之翌日即99年6
    月26日起至清償日止，按年息5%計算之利息，與自99年6月1
    日起至返還系爭327之5土地之日止，按月給付3,989元，為
    有理由，應予准許。逾此部分之請求，則屬無據，應予駁回
    。
六、兩造分別陳明願供擔保請准宣告假執行或免為假執行，關於
    原告勝訴部分，核無不合，爰分別酌定相當之擔保金額，予
    以准許。至於原告敗訴部分，假執行之聲請失所附麗，應予
    駁回。
七、本件事證已臻明確，兩造其餘攻擊或防禦方法，經本院審酌
    後，認均與本件之結論無涉，茲不予論述，併予敘明。
八、據上論結，本件原告之訴一部有理由，一部無理由，依民事
    訴訟法第385條第1項、第79條、第85條第1項、第390條第2
    項、第392條第2項，判決如主文。
中    華    民    國    99    年    11    月    30    日
                  民事第五庭    法  官  賴秀蘭
以上正本係照原本作成。
如對本判決上訴，須於判決送達後20日內向本院提出上訴狀。如
委任律師提起上訴者，應一併繳納上訴審裁判費。
中    華    民    國    99    年    11    月    30    日
                                書記官  李佩芳
附表：計算式
一系爭327之4地號土地（原告楊耿壽部分）
1、94年6月1日至94年12月31日共7個月
   申報地價26,160×占用面積36×年息5%×占用期間7/12年＝
   27,468
   此部分為27,468元。
2、95年1月1日至95年12月31日共1年
   申報地價26,160×占用面積36×年息5%×占用期間1年＝47,
   088
   此部分為47,088元。
3、96年1月1日至98年12月31日共3年
   申報地價26,960×占用面積36×年息5%×占用期間3年＝145,
   584
   此部分為145,584元。
4、99年1月1日至95年5月31日共5個月
   申報地價28,160×占用面積36×年息5%×占用期間5/12＝21,
   120
   此部分為21,120元。
5、以上94年6月1日起至99年5月31日止占用系爭327之4地號土地
   應給付之不當得利總計241,260元（27,468＋47,088＋145,58
   4＋21,120＝241,260）。
6、自99年6月1日起至返還上開土地之日止，相當於租金之不當
   得利，按月計算
   申報地價28,160×占用面積36×年息5%×以月為單位1/12＝
   4,224
   此部分每月不當得利為4,224元。
二系爭327之5地號土地（原告楊耿全部分）
1、94年6月1日至94年12月31日共7個月
   申報地價26,160×占用面積34×年息5%×占用期間7/12年＝
   25,942
   此部分為25,942元。
2、95年1月1日至95年12月31日共1年
   申報地價26,160×占用面積34×年息5%×占用期間1年＝44,
   472
   此部分為44,472元。
3、96年1月1日至98年12月31日共3年
   申報地價26,960×占用面積34×年息5%×占用期間3年＝137,
   496
   此部分為137,496元。
4、99年1月1日至95年5月31日共5個月
   申報地價28,160×占用面積34×年息5%×占用期間5/12＝
   19,946.66
   小數點以下四捨五入，此部分為19,947元。
5、以上94年6月1日起至99年5月31日止占用系爭327之5地號土地
   應給付之不當得利總計227,857元（25,942＋44,472＋137,49
   6＋19,947＝227,857）。
6、自99年6月1日起至返還上開土地之日止，相當於租金之不當
   得利，按月計算
   申報地價28,160×占用面積34×年息5%×以月為單位1/12＝3
   ,989.33
   小數點以下四捨五入，此部分每月不當得利為3,989元。

司法院資訊處製作；財團法人民間司法改革基金會備份。
